【裁判字號】    97,消債更,1229
【裁判日期】    980325
【裁判案由】    更生事件
【裁判全文】
臺灣板橋地方法院民事裁定          97年度消債更字第1229號
聲  請  人  甲○○
代  理  人  李勇三律師
上列當事人因消費者債務清理事件聲請更生及保全處分，本院裁
定如下：
    主  文
更生及保全處分聲請均駁回。
聲請費用由聲請人負擔。
    理  由
一、按債務人與金融機構協商成立者，不得聲請更生或清算，但
    因不可歸責於己之事由，致履行顯有重大困難者，不在此限
    ；本條例施行前，債務人依金融主管機關協調成立之中華民
    國銀行公會會員辦理消費金融案件無擔保債務協商機制與金
    融機構成立之協商，準用前項之規定，消費者債務清理條例
    第151 條第5 項、第6 項分別定有明文。又聲請更生或清算
    不合程式或不備其他要件者，法院應以裁定駁回之，但其情
    形可以補正者，法院應定期間先命補正，復為同條例第8 條
    所明定。
二、本件聲請意旨略以：聲請人因有不能清償債務之情事，目前
    債務總金額為新臺幣（下同）2,370,349 元，消費者債務清
    理條例施行前，曾於民國95年間依照中華民國銀行公會會員
    辦理消費金融案件無擔保債務協商機制，與台新國際商業銀
    行股份有限公司（下稱台新銀行）達成協議，雙方約定聲請
    人自95年10月起，分120期，利率0.00%，每月10日以20,717
    元依各債權銀行債權金額比例清償各項債務，至全部清償為
    止，然其任職於九祺包裝事業股份有限公司，每月薪資收入
    僅16,800元根本無法支付，且前已清償13期之數額，係向親
    友借貸方得支應，但因已無從借貸而毀諾，其毀諾具有不可
    歸責於己事由（見本院卷第5 至6 頁）；又進入更生程序後
    ，其願每期清償5,000 元，每月為1 期共96期，清償總金額
    為480,000 元，清償之成數為目前債務總額之20.25%（見本
    院卷第35 頁） ，懇請裁定開始更生等語。
三、經查：
  (一)聲請人曾參與中華民國銀行公會會員辦理消費金融案件無擔
    保債務協商機制，與台新銀行成立協商，並於97年2 月10日
    始未依約繳款等情，有聲請人提出之協議書（見本院卷第17
    頁）、無擔保債務還款計畫（見本院卷第18至19頁）、財團
    法人金融聯合徵信中心債權人清冊（見本院卷第26至27頁）
    等及台新銀行等債權人之民事陳報狀（見本院卷第52至114
    頁）等件在卷足憑。因此，聲請人聲請更生，依上說明，自
    須符合「不可歸責於己致履行顯有重大困難事由」之要件，
    方為適法。
  (二)聲請人主張其收入不足以支應協商款項，且已清償之期數係
    向親友借貸方得以支應為由，故毀諾具有不可歸責事由等情
    。惟查，觀諸財政部臺灣省北區國稅局95、96年度綜合所得
    稅各類所得資料清單之記載（見本院卷第23至24頁），聲請
    人近2 年平均月收入約為17,525元（即420,600 2 12）
    ，則聲請人主張收入不足以支應協商款項似屬有據；然復參
    以聲請人申請無擔保債務協商機制時所出具之「收入證明切
    結書」、「消費金融無擔保債務協商案件申請人財務資料表
    」（見本院卷第105 至106 頁），聲請人均自承其每月薪資
    約為28,000元，且表示「建議貴銀行能給予我分100 期月繳
    2.5 萬元... 」等語，足見聲請人每月實際收入，應不僅只
    報稅之收入，是台新銀行擬定120 期，利率0. 00%，每期清
    償20,717元之還款方案，應屬聲請人可負擔之範圍。又聲請
    人雖與前配偶乙○○離婚，有戶籍謄本可憑（見本院卷第21
    頁），惟依民法第1116條之2規定，父母對於未成年子女之
    扶養義務，不因結婚經撤銷或離婚而受影響，聲請人自得請
    求前配偶乙○○同負對於未成年子女之扶養義務，以減輕其
    負擔。另聲請人提出之前2 年必要支出（見本院卷第11至12
    頁）所列舉之項目，其中關於電話費每月需1,200 元、水電
    瓦斯費每月需3,000 元，實有超出基本生活必要之虞，聲請
    人自應撙節開支，以減輕自身之負擔。再者，聲請人主張自
    95年10月起陸續向丙○○借款共30萬元，並提出借據影本1
    紙為證（見本院卷第20頁），惟參以聲請人自91年1 月起至
    95年2 月間止使用信用卡之紀錄（見本院卷第77至85頁），
    多為化妝品、服飾、精品店之奢侈性消費，甚至每月有該等
    項目之消費有高達上萬元之情形，則聲請人於收入切結書自
    承每月薪資約為28,000元，扣除每月支付協商款項20,717元
    ，應仍有7,000 餘元足以因應生活必需開支，詎聲請人於上
    開期間（約1 年）卻需向親友借貸30萬元，是否用於非必要
    性花費，並非無疑，尚難認定其該等借款確有必要性。從而
    ，聲請人主張收入不足以支應協商條件而毀諾，有不可歸責
    於己之事由，委無足採。
四、綜上所述，本件聲請人既無消費者債務清理條例第151 條第
    5 項但書所定，不可歸責於己致履行原協商條件顯有重大困
    難之情形，其向本院聲請更生，應屬聲請之要件不備，且該
    欠缺又無從補正，依首揭條文規定，自應駁回其更生之聲請
    。又本件更生聲請既遭駁回，則聲請人保全處分之聲請即失
    所附麗，應一併駁回，爰裁定如主文。
五、另目前銀行公會就曾經參加95年度債務協商毀諾之債務人，
    提供「個別協商一致性方案」使能再進行協商，聲請人倘有
    履債上之困難，尚非不得與台新銀行等債權人，再次進行解
    決債務之商談，以謀求適當之履行條件，附此說明。
中    華    民    國    98    年    3     月    25    日
                  民事第二庭  法  官  張筱琪
上為正本係照原本作成
如不服本裁定，應於裁定送達後10日內，以書狀向本院提出抗告
，並繳納抗告費新臺幣1千元
中    華    民    國    98    年    3     月    25    日
                              書記官  連思斐


司法院資訊處製作；財團法人民間司法改革基金會備份。
